【裁判字號】    97,台聲,1158
【裁判日期】    971218
【裁判案由】    拆屋還地等
【裁判全文】
最高法院民事裁定            九十七年度台聲字第一一五八號
聲  請  人  乙○○
訴訟代理人  許芳瑞律師
上列聲請人因與相對人甲○○等間請求拆屋還地等事件，對於中
華民國九十七年八月二十一日本院裁定（九十七年度台上字第一
七五六號），聲請再審，本院裁定如下：
    主  文
聲請駁回。
聲請訴訟費用由聲請人負擔。
    理  由
本件聲請人主張本院九十七年度台上字第一七五六號確定裁定（
下稱原裁定）有民事訴訟法第四百九十六條第一項第一款適用法
規顯有錯誤之情形，對之聲請再審，無非以：民事訴訟法第二百
五十八條第一項規定，係指法院因第二百五十五條第一項但書規
定，而許訴之變更或追加，不得聲明不服。反之，法院如非因第
二百五十五條第一項但書規定，而許訴之變更或追加，自不受不
得聲明不服之限制。而前程序第二審判決認相對人追加聲請人乙
○○為被告聲明請求，係屬請求之基礎事實同一，及因情事變更
而以他項聲明代最初之聲明，符合民事訴訟法第四百四十六條第
一項但書、第二百五十五條第一項第二、四款之規定。惟查本件
並無「請求之基礎事實同一」及「因情事變更而以他項聲明代最
初之聲明」之情事，前程序第二審法院准許相對人追加聲請人為
被告，不符合民事訴訟法第二百五十五條第一項但書規定，亦即
前程序第二審法院准許相對人追加聲請人為被告，顯非因民事訴
訟法第二百五十五條第一項但書規定，依上開說明，自不受民事
訴訟法第二百五十八條第一項規定，不得聲明不服之限制，原裁
定應有同法第四百九十六條第一項第一款適用法規顯有錯誤之再
審理由等語，為其論據。
惟按法院認為因民事訴訟法第二百五十五條第一項但書規定，而
許訴之變更或追加之裁判，當事人不得聲明不服，上級法院亦不
得就該裁判之當否加以審判，此觀民事訴訟法第二百五十八條、
第四百三十八條之規定自明。前程序第二審判決認定相對人為訴
之變更部分，聲請人對之不得聲明不服。原確定裁定因認聲請人
對前訴訟程序第二審判決之如何違背法令，未予具體指摘，並敘
明其上訴係為從事法之續造、確保裁判之一致性或其他所涉及之
法律見解具有原則上重要性之理由，其上訴為不合法，予以駁回
，於法並無不合。聲請意旨，指摘原確定裁定適用法規顯有錯誤
，對之聲請再審，不能認為有理由。
據上論結，本件聲請為無理由。依民事訴訟法第九十五條、第七
十八條，裁定如主文。
中    華    民    國  九十七  年   十二   月   十八   日
                      最高法院民事第五庭
                          審判長法官  劉  延  村
                                法官  許  澍  林
                                法官  黃  秀  得
                                法官  童  有  德
                                法官  許  正  順
      本件正本證明與原本無異
                                      書  記  官
中    華    民    國  九十七  年   十二   月   三十   日
                                                      K


司法院資訊處製作；財團法人民間司法改革基金會備份。
